臺灣高雄地方法院刑事判決　　　　　　　96年度交易字第19號
公　訴　人　臺灣高雄地方法院檢察署檢察官
被　　　告　甲○○
選任辯護人　顏宏斌律師
上列被告因過失致死案件，經檢察官提起公訴（95年度偵字第21
340 號），因被告就被訴事實為有罪之陳述，並聽取當事人之意
見後，本院合議庭裁定改依簡式審判程序由受命法官獨任進行審
判程序，並判決如下：
    主  文
甲○○犯過失致人於死罪，處有期徒刑陸月，如易科罰金，以新
台幣壹仟元折算壹日。緩刑參年。
    事  實
一、甲○○為有考領駕駛普通小型車駕駛執照之人，詎於民國95
    年7 月17日下午3 時25分許，本應注意汽車行駛時，應注意
    車前狀況及兩車併行之間隔，隨時採取必要安全措施，並應
    注意汽車行進中，除準備停車或臨時停車外，不得跨越兩條
    車道行駛，而依當時天候為晴、日間自然光線、道路為無缺
    陷、無障礙之乾燥柏油路面、視距良好等情狀，客觀上並無
    不能注意之情事，竟疏未注意，駕駛車牌號碼6K-0328 號自
    用小客車，沿高雄市新興區○○○路由西往東方向行駛至該
    路131 號「新興高中」前方路口時，跨越內、外側快車道行
    駛，適有亦疏於注意飲用酒類後不得騎乘機車規定之莊燕雄
    ，於飲酒後（於事故發生後，同日下午3 時25分許抽血檢測
    其血液中所含酒精濃度達256 MG/DL ，換算為呼氣中所含酒
    精濃度為每公升1.28毫克）騎乘車牌號碼為OLI-092 號重型
    機車亦循五福二路同向行經上述地點之外側快車道，兩車因
    未保持安全間隔，遂導致甲○○所駕駛之前開自用小客車右
    側車身在上開外側快車道上擦撞莊燕雄騎乘之重型機車左側
    車身，莊燕雄遭碰撞後旋即人車倒地，因而顱骨骨折併顱內
    出血，經送醫救治延至95年7 月18日中午12時25分許不治死
    亡。甲○○則於肇事後，留在事故現場，適有有權偵查犯罪
    之員警巡邏至現場，而僅知悉車禍事故，但不知悉肇事者前
    ，主動向該處理本件道路交通事故之警員坦承肇事，而獲悉
    全情。
二、案經莊燕雄之子丙○○訴由高雄市政府警察局新興分局報告
    臺灣高雄地方法院檢察署檢察官偵查起訴。
    理  由
一、本件被告甲○○所犯係死刑、無期徒刑、最輕本刑為3 年以
    上有期徒刑以外之罪，其於準備程序中就被訴事實為有罪之
    陳述，經法官告知簡式審判程序之旨，並聽取公訴人及被告
    之意見後，經本院合議庭裁定由受命法官獨任進行簡式審判
    程序，合先敘明。
二、訊據被告對其於上揭時、地駕駛前開自小客車與被害人莊燕
    雄所騎機車發生碰撞肇事，造成被害人人車倒地後，受有顱
    骨骨折併顱內出血等傷害，於送醫後乃不治死亡等情，於本
    院審理時坦認不諱，並有道路交通事故現場圖、道路交通事
    故調查報告表（一）、（二）、診斷證明書、酒精測試單、
    對被告所為之刑法第185 條之3 案件觀察記錄表、車籍作業
    系統- 查詢認可資料、車號6K-0328 號行車執照影本、被告
    之駕駛執照影本、對被害人所為之刑法第185 條之3 案件觀
    察記錄表、高雄市立聯合醫院生化檢驗單、長庚紀念醫院診
    斷證明書各1 紙、車禍現場照片共23張附卷可稽。而被害人
    因本件車禍死亡之事實，復經臺灣高雄地方法院檢察署檢察
    官督同法醫相驗屬實，製有相驗屍體證明書暨法醫驗斷書各
    1 份在卷可按，足認被告上開自白核與事實相符，堪可採信
    。
三、按汽車駕駛人應注意車前狀況及兩車併行之間隔，並隨時採
    取必要之安全措施，又汽車除擬準備停車或臨時停車外，不
    得駛出路面邊線或跨越兩條車道行駛，道路交通安全規則第
    94條第3 項及第98條第1 項第5 款分別定有明文。查本件被
    告領有駕駛普通小型車駕駛執照，有前開被告之駕駛執照影
    本1 紙附卷可佐，被告對上述道路交通安全規定應知之甚稔
    ，而依卷附之交通事故調查報告表（一）所載，本件肇事時
    天候為晴、日間自然光線、道路為無缺陷、無障礙之乾燥柏
    油路面、視距良好等情狀，則肇事當時並無不能注意之情事
    。是被告在主、客觀均無不能注意之情形下，竟疏未注意兩
    車併行間距即貿然跨越兩條車道前行而肇致上開車禍，被告
    駕駛車輛之行為有所過失，已甚明顯，且本件交通事故於偵
    查中經檢察官依職權送請高雄市政府交通局車輛行車事故鑑
    定委員會鑑定結果，亦認被告跨越兩條車道行駛，為肇事原
    因；被害人酒精濃度過量駕駛機車為肇事次因，此有上開鑑
    定委員會95年10月11日高市車鑑字第0950003349號函暨所附
    鑑定意見書1 份在卷可佐（偵卷第47 -48頁）。至本件行車
    事故另於本院審理中經送請高雄市車輛行車事故覆議鑑定委
    員會進行覆議鑑定，覆議意見雖敘明「本件車禍係被告駕車
    沿五福二路外側快車道西向東行駛，被害人騎車亦沿五福二
    路外側快車道西向東行駛，因被告超車不當，致生其車右側
    照後鏡撞及被害人機車左把手而肇事」，而認係因被告超車
    不當，為肇事主因；被害人酒精濃度過量駕駛機車為肇事次
    因，有該會96年3 月12日高市府交三字第0960012447號函檢
    附鑑定覆議意見書1 份在卷可考（院卷第32-33 頁），惟據
    本件交通事故現場圖所標示之被害人機車刮地痕位置、長度
    ，及肇事兩車輛之撞擊痕跡等情，僅能證明被告與被害人兩
    車發生碰撞之地點，進而推論被告與被害人之車輛在車禍發
    生前夕所行駛之車道為何，至被告是否係自被害人機車後方
    超車前行過程中因碰撞而肇事，則尚無由上開現場圖及其他
    卷存事證加以判斷，是上開覆議鑑定意見尚嫌遽斷，而為本
    院所不採，附此敘明。又本件被害人死亡係因被告之過失行
    為所致，二者間復有相當因果關係。另被害人於事故發生後
    ，經送醫救治過程中，於95年7 月17日下午3 時25分許經抽
    血檢測其血液中所含酒精濃度達256MG/ DL ，換算為呼氣中
    所含酒精濃度為每公升1.28毫克，有上開對被害人所為之刑
    法第185 條之3 案件觀察記錄表、高雄市立聯合醫院生化檢
    驗單可據，故被害人於飲酒後仍騎車上路，就
    本件道路交通事故之發生及損害之擴大，雖亦有過失，惟此
    仍不得解免被告過失罪責。是本案事證明確，被告過失致人
    於死之犯行，洵堪認定，應依法論科。
四、核被告所為，係犯刑法第276 條第1 項過失致死罪。被告於
    肇事後，犯罪未發覺前，主動向偶經事故現場而未目擊車禍
    經過之巡邏員警坦承肇事，並接受裁判等情，有本院公務電
    話紀錄1 紙（院卷第69頁）附卷可憑，應認符合自首之要件
    ，爰依刑法第62條前段減輕其刑。爰審酌被告駕駛上開自用
    小客車，未注意兩車併行之間隔，並隨時採取必要安全措施
    ，及跨越兩條車道行駛，致與被害人機車發生碰撞，使被害
    人倒地而受有顱內出血、頭部外傷等傷害，經送醫後不治死
    亡，造成被害人家屬永遠無法抹滅之傷害，所受之痛苦至深
    且鉅，犯罪情節非輕，惟念及被告犯罪後坦承犯行，態度尚
    佳，被害人亦與有過失，被告並已與被害人之家屬達成和解
    ，有本院96年度交附字第7 號和解筆錄1 份在卷可稽（院卷
    第57-4、57-5頁），且被告前無任何犯罪科刑紀錄，有臺灣
    高等法院被告前案紀錄表1 份存卷可考，堪認素行良好等一
    切情狀，量處如主文所示之刑，並考量被告係高商畢業，現
    於高雄農田水利會鳥松工作站任職，經濟狀況小康（見警卷
    第4 頁關於被告教育程度、職業及家庭經濟狀況欄之記載）
    等情，諭知如主文所示之易科罰金折算標準，以資懲儆。又
    被告前未曾故意犯罪受有期徒刑以上刑之宣告，已如前述，
    其因一時失慮、疏忽，致觸犯本案犯行，且犯後坦承罪行，
    顯有悔意，經此教訓，信當知所警惕而無再犯之虞，本院綜
    核各情，認前開對其所宣告之刑，以暫不執行為適當，爰依
    刑法第74條第1 項第1 款規定宣告緩刑3 年，以啟自新。
五、據上論斷，應依刑事訴訟法第273 條之1 第1 項、第284 條
    之1 、第299 條第1 項前段，刑法第276 條第1項、第62 條
    前段、第41條第1 項前段、第74條第1 項第1 款，刑法施行
    法第1 條之1 ，判決如主文。
本案經檢察官乙○○到庭執行職務。
中　　華　　民　　國　　96　　年　　4　　月　　3 　　日
                      交通法庭  法　官  蔣志宗
以上正本證明與原本無異。
如不服本判決，應於判決送達後10日內，向本院提出上訴狀。
中　　華　　民　　國　　96　　年　　4　　月　　3 　　日
                                書記官  洪育祺
附錄本件論罪科刑之法條：
＜刑法第276條＞
因過失致人於死者，處2 以下有期徒刑、拘役或2 千元以下罰金
。
從事業務之人，因業務上之過失犯前項之罪者，處5 年以下有
期徒刑或拘役，得併科3 千元以下罰金。
＜刑法施行法第1條之1＞
中華民國94年1 月7 日刑法修正施行後，刑法分則編所定罰金之
貨幣單位為新臺幣。
94年1 月7 日刑法修正時，刑法分則編未修正之條文定有罰金者
，自94年1 月7 日刑法修正施行後，就其所定數額提高為30倍。
但72年6 月26日至94年1 月7 日新增或修正之條文，就其所定數
額提高為3倍。
